【裁判字號】    97,交抗,50
【裁判日期】    970229
【裁判案由】    聲明異議
【裁判全文】
臺灣高等法院臺南分院交通事件裁定      97年度交抗字第50號
原處分機關  交通部公路總局嘉義區監理所
抗  告  人
即受處分人  甲○○
上列抗告人因違反道路交通管理處罰條例案件，不服臺灣嘉義地
方法院九十六年十一月二十八日之裁定（九十六年度交聲字第二
九七號），提起抗告，本院裁定如下：
    主  文
抗告駁回。
    理  由
一、本件抗告意旨略以：違規之詳細時間不記得；抗告人確實行
    駛國道一號，實為北上，舉發違反道路交通管理事件通知單
    記載為南下，與事實不符，且當時均按速限行駛，並有汽車
    導航提醒車速，前後亦有同行車輛，故懷疑警員係以前次之
    紀錄舉發抗告人；另該員警開立舉發違反道路交通管理事件
    通知單之依據為雷射槍測速，然雷射槍會不會有誤判？又本
    件從頭到尾皆係該員警片面之詞，抗告人並未看到任何證據
    ，懇請法院請該員警提出該確實之證據，並請求撤銷原處分
    云云。
二、按汽車行駛於高速公路，不遵使用限制、禁止、行車管制及
    管理事項之管制規則而有行車速度超過規定之最高速限之行
    為者，處汽車駕駛人三千元以上六千元以下罰鍰；又汽車駕
    駛人有第三十三條第一項之情形者，除依原條款處罰鍰外，
    並予記違規點數一點。道路交通管理處罰條例第三十三條第
    一項第一款及第六十三條第一項第一款分別定有明文。
三、經查：
（一）抗告人於民國九十六年八月二十六日下午一時二十分許，
      駕駛車牌號碼一四二一－ＪＪ號自用小客車，行經國道一
      號高速公路北上（裁決書誤載為南下）二八五點六公里處
      時，因有行車速度超過規定之最高速限之事實，有本件舉
      發違反道路交通管理事件通知單、裁決書及內政部警政署
      國道公路警察局第四警察隊九十六年九月十八日公警四交
      字第○九六○四七二四○一號函等附卷可稽（見原處分機
      關處理聲明異議卷），堪認屬實。
（二）抗告人違規當時，巡邏警車駐停於國道一號北向二八五點
      六公里處，執行取締行駛超速違規車輛，員警持雷射槍測
      速器站立於巡邏警車外，面對來車，發現該車行駛於內側
      車道，行速明顯比其他車輛為快，經雷射槍測速器鎖定該
      車實施一對一單點測速，經測得該車行速達一百十八公里
      違規，因當場不宜攔車稽查，乃開啟警示燈並發動巡邏警
      車驅前採以車攔車方式攔車稽查，有上開內政部警政署國
      道公路警察局第四警察隊九十六年九月十八日公警四交字
      第○九六○四七二四○一號函文可查（見上開同卷），且
      本件執勤員警所用之雷射槍測述器，為Kustom公司製造之
      Prolaser機種，並經經濟部標準檢驗局檢定合格，此有經
      濟部標準檢驗局雷射測速儀檢定合格證書附卷可參（見本
      院卷第十一頁），是依雷射測速槍之雷射光束瞄準測速之
      特性，應不發生錯認之情形。再經向執勤員警確認結果，
      當時員警確有攔下抗告人所駕駛之車輛，亦有原審法院九
      十六年十一月二十三日電話紀錄表一紙在卷可考（見原審
      卷第七頁），顯見本件之測速及舉發對象應無錯誤。
（三）本件抗告人駕車違規超速等情，雖因員警所使用之測速儀
      器未具照相功能，無法提供採證照片等之直接證據佐證，
      惟該測得之數據係以科學儀器取得，經員警當場告知抗告
      人違規事實且掣單舉發，並無誤將其他車輛之超速作為抗
      告人車速之可能，業如上述。且交通警員掣單舉發違反道
      路交通管理處罰條例所列之違規事實，本質上為行政處分
      ，係公務員基於職務上權力，依法就特定之具體事件所為
      具有公法上效果之單方行政行為，基於公務員為公法上行
      為具有公信力之原則，該行政處分當可被推定為真正，其
      據以依法處分之事實認定亦為真正無誤，此與民事訴訟法
      第三百五十五條第一項規定：「文書，依其程式及意旨得
      認作公文書者，推定為真正」之情形相同。抗告人空言懷
      疑警員係以前次之紀錄舉發抗告人，且表示祇是懷疑，並
      無任何資料可以提供，有原審法院九十六年十一月二十二
      日電話紀錄表一紙存卷可參（見原審卷第六頁），則抗告
      人既未就執勤員警之舉發有誤提出相關證據以供調查，法
      院經查亦無何證據足資證明員警有捏造事實違法取締情事
      ，則執勤員警本其維護交通秩序、安全職責所為之舉發，
      自應受到合法、正確之推定。
（四）汽車駕駛人，有違反道路交通管理處罰條例第三十三條第
      一項第一款之情形者，除應依該條所規定之罰鍰處罰外，
      並均予以計違規點數一點，裁處時處罰條例第六十三條第
      一項第一款定有明文。本件抗告人所違反者，既係上揭條
      文，原處分機關於為裁決時，即應於科處罰鍰外尚應各別
      記違規點數一點，始符規定，且上開記點之處罰，係屬強
      制規定，無從減免，原處分機關僅科處罰鍰，漏未於處罰
      主文欄上各記異議人違規點數一點，自亦難認允洽。
（五）另本件之舉發違反道路交通管理事件通知單上違規地點原
      固記載為「南下」，然業經掣單員警表示係因作業疏失而
      筆誤違規方向，並表示應予更正，且業於通知單上更正後
      蓋印職章等情，亦有上開函文及通知單可憑（見上開同卷
      ），且抗告人亦稱當時係北上非南下，故本件之違規地點
      應係國道一號高速公路「北上」二八五點六公里處，非「
      南下」甚明，裁決書之違規地點記載為「南下」顯有錯誤
      ，惟按行政處分如有誤寫、誤算或其他類此之顯然錯誤者
      ，處分機關得隨時或依申請更正之，行政程序法第一百零
      一條第一項定有明文。今原處分機關之裁決雖有上揭違規
      地點誤寫之情形，惟抗告人上述違規行為既已明確，且抗
      告人遭受之處罰為處罰法條之最低額，因此僅應將原處分
      撤銷予以更正即可，附此敘明。
四、綜上，抗告人於上揭時、地，駕駛車牌號碼一四二一－ＪＪ
    號自用小客車，因行車速度超過規定最高速限之違規事實，
    經內政部警政署國道公路警察局第四警察隊員警予以掣單逕
    行舉發，堪足認定，自應依道路交通管理處罰條例第三十三
    第一項第一款及第六十三條第一項第一款規定裁罰。然原裁
    決處分既有前揭不合法之處，原審法院乃將原處分撤銷，改
    依同條例第三十三條第一項第一款及第六十三條第一項第一
    款規定，裁定抗告人「汽車行駛於高速公路，不遵使用限制
    、禁止、行車管制及管理事項之管制規則而有行車速度超過
    規定之最高速限之行為，處罰鍰新臺幣三千元，並記違規點
    數壹點。」，經核於法並無不合。抗告意旨仍以前開陳詞提
    起抗告，為無理由，應予駁回。
五、據上論結，應依道路交通案件處理辦法第二十六條，刑事訴
    訟法第四百一十二條，裁定如主文。
中    華    民    國    97    年    2     月    29    日
                  刑事第一庭    審判長法  官  黃崑宗
                                      法  官  蔡長林
                                      法  官  夏金郎
以上正本證明與原本無異。
不得再抗告。
                                      書記官  劉岳文
中    華    民    國    97    年    3     月    3     日


司法院資訊處製作；財團法人民間司法改革基金會備份。
